臺灣桃園地方法院小額民事判決　　110年度壢保險小字第130號
原　　　告　明台產物保險股份有限公司

法定代理人　長瀬耕一
訴訟代理人　陳振盛　
　　　　　　莊友仁　
　　　　　　周德豪　
被　　　告　黃振堂　
上列當事人間請求損害賠償事件，本院於民國110年9月15日言詞
辯論終結，判決如下：
    主    文
一、被告應給付原告新臺幣（下同）29,029元，及自民國110 年
    1 月12日起至清償日止，按週年利率5 ％計算之利息。
二、原告其餘之訴駁回。
三、訴訟費用1,000元，由被告負擔758元，餘由原告負擔。
四、本判決原告勝訴部分得假執行。
    理  由  要  領
一、按民事訴訟法第436 條之8 第1 項規定：「關於請求給付金
    錢或其他代替物或有價證券之訴訟，其標的金額或價額在新
    臺幣十萬元以下者，適用本章所定之小額程序。」同法第43
    6 條之18規定：「判決書得僅記載主文，就當事人有爭執事
    項，於必要時得加記理由要領。」
二、原告主張
    被告於108 年5 月15日16時4 分許，駕駛車牌號碼000-000
    號普通重型機車（下稱肇事機車），行經桃園市楊梅區校前
    路298 巷內，因轉彎未注意後方車輛，致與原告所承保訴外
    人承恩科技股份有限公司所有、訴外人黃秋榮駕駛之車牌號
    碼000-0000號自小客車（下稱系爭車輛）發生碰撞，經原告
    查證屬實後賠付必要修復費用共302,462 元（其中工資、塗
    裝為82,494元、零件為219,968 元），經扣除附表所示零件
    折舊費用後，尚有127,563 元之損害。又訴外人黃秋榮駕駛
    於事故當時亦有超車未注意車前狀況之過失，應負擔70％之
    肇事責任，是本件僅請求30％之修復費用共38,269元。爰依
    民法侵權行為及保險法第53條第1 項規定，提起本件訴訟等
    語，並聲明：被告應給付原告38,269元，自起訴狀繕本送達
    翌日起至清償日止，按週年利率5 ％計算之利息。
三、被告答辯
    其左轉前有用眼角餘光查看後方並無來車，是系爭車輛車速
    過快導致本件事故。本件事故導致被告受有機車維修費約1
    萬元、精神上損害30萬元，及半年無法工作之損失24萬元，
    就以上數額與原告請求抵銷等語。並聲明：原告之訴駁回。
四、是依上開說明，以下僅就（一）被告是否應負損害賠償責任
    ？（二）訴外人黃秋榮是否與有過失？（三）被告得主張抵
    銷之數額若干？記載理由要領如下：
（一）被告是否應負損害賠償責任？
    ⒈按民法第191 條之2 前段規定：「汽車、機車或其他非依
      軌道行駛之動力車輛，在使用中加損害於他人者，駕駛人
      應賠償因此所生之損害。」次按道路交通安全規則第102
      條第1 項第7 款規定：「轉彎車應讓直行車先行。」
    ⒉查肇事機車於事故前沿桃園市楊梅區校前路298 巷往秀才
      路方向行駛，有道路交通事故現場圖在卷可參（見本院卷
      第47頁）。又依系爭車輛之行車紀錄器影像截圖所示，於
      事故發生前約1 秒時肇事機車仍靠道路右側行駛，距離後
      方系爭車輛約有20公尺，隨後肇事機車即行左轉，系爭車
      輛亦向左偏行駛，兩車隨即發生碰撞（見本院卷第79頁）
      。可知被告駕駛肇事機車行經事故地點時，因未禮讓直行
      之系爭車輛先行即行左轉，致兩車發生碰撞而肇生系爭事
      故。
    ⒊而依當時天氣晴，日間自然光線，柏油路面乾燥無缺陷亦
      無障礙物，視距良好等一切情狀，有道路交通事故調查報
      告表（一）在卷足憑（見本院卷第48頁），並無不能注意
      之情事，被告竟疏未注意而未禮讓系爭車輛先行，足見被
      告具過失甚明。又被告上開過失行為與損害之發生兩者間
      並具相當因果關係，堪可認定。揆諸前揭規定，被告自應
      就系爭車輛之損害，負侵權行為之損害賠償責任。被告雖
      抗辯其轉彎前有確認沒有來車等語，惟此與前述行車紀錄
      器影像截圖不符，是被告此部分抗辯，並不可採。
（二）訴外人黃秋榮是否與有過失？
    ⒈按民法第217 條第1 項規定：「損害之發生或擴大，被害
      人與有過失者，法院得減輕賠償金額，或免除之。」次按
      道路交通安全規則第101 條第1 項第5 款規定：「汽車超
      車時，應依下列規定：五、前行車減速靠邊或以手勢或亮
      右方向燈表示允讓後，後行車始得超越。超越時應顯示左
      方向燈並於前車左側保持半公尺以上之間隔超過，行至安
      全距離後，再顯示右方向燈駛入原行路線。」
    ⒉查系爭車輛左偏行駛欲超車時，肇事機車亦同時左轉，有
      上開行車紀錄器影像截圖在卷可參。可知訴外人黃秋榮未
      等待前行之肇事機車減速靠邊表示允讓，即行超越，致兩
      車發生碰撞而肇生本件事故。而依當時天氣晴，日間自然
      光線，柏油路面乾燥無缺陷亦無障礙物，視距良好等一切
      情狀，有道路交通事故調查報告表（一）在卷足憑（見本
      院卷第48頁），並無不能注意之情事，訴外人黃秋榮竟疏
      未注意而未逕行超車，足見訴外人黃秋榮具過失甚明。
    ⒊本院並斟酌系爭車輛為後方車及本件事故之一切情狀，認
      訴外人黃秋榮應負擔70％之肇事責任，被告應負擔30％之
      肇事責任。
（三）被告得主張抵銷之數額若干？
    ⒈按民法第334 條規定：「二人互負債務，而其給付種類相
      同，並均屆清償期者，各得以其債務，與他方之債務，互
      為抵銷。」以下分就被告主張之各項損害分述之。
    ⒉肇事機車維修費
      ⑴按民法第213 條第1 、3 項規定：「負損害賠償責任者
        ，除法律另有規定或契約另有訂定外，應回復他方損害
        發生前之原狀。第1 項情形，債權人得請求支付回復原
        狀所必要之費用，以代回復原狀。」
      ⑵被告主張其支出維修費約1 萬元，並提出估價單為證。
        查該估價單僅有7,700 元，並記載維修項目為前燈罩90
        0 元、大燈組1,000 元、右側殼1,300 元及排氣管4,50
        0 元（見本院卷第83頁）。然依現場照片所示，肇事機
        車於事故發生後係向左側傾倒（見本院卷第53、54頁）
        ，是右側車殼及排氣管應不至於受損，難認此部分與本
        件事故有因果關係。是與本件事故有因果關係之維修費
        應為3,200 元【計算式：900 ＋1,000 ＋1,300 ＝3,20
        0 】。
    ⒊不能工作損失
      被告固主張其因本件事故不能工作半年，損失24萬元等語
      。然查被告提出之天成醫院診斷證明書，僅記載被告之左
      側膝關節挫傷（見本院卷第80頁），並無被告需休養不能
      工作之記載。是難認被告有因本件事故不能工作，被告此
      部分主張，並不可採。
    ⒋精神慰撫金
      ⑴按民法第195 條第1 項前段規定：「不法侵害他人之身
        體、健康、名譽、自由、信用、隱私、貞操，或不法侵
        害其他人格法益而情節重大者，被害人雖非財產上之損
        害，亦得請求賠償相當之金額。」次按人格權遭遇侵害
        ，受有精神上之痛苦，而請求慰藉金之賠償，其核給之
        標準，須斟酌雙方之身份、資力與加害程度及其他各種
        情形核定相當之數額。且所謂「相當」，應以實際加害
        情形是否重大及被害人之身份、地位與加害人之經濟情
        況等關係定之（最高法院86年度台上字第3537號判決意
        旨參照）。
      ⑵本院審酌被告之資力（見本院卷第34至37頁）及被告因
        系爭事故所受傷害於精神上可能承受之無形痛苦等一切
        情狀，認被告主張慰撫金30萬元顯數過高，應核減為1
        萬元，方屬適當。
    ⒌上開金額共計13,200元，再以兩造之肇事責任比例計算，
      被告得向原告主張抵銷之數額為9,240 元【計算式：13,2
      00×70％＝9,240 】。與原告請求金額38,269元抵銷後，
      原告得再向被告請求之金額即為29,029元。
五、綜上所述，原告依侵權行為及保險代位之法律關係，請求被
    告給付29,029元，及自110 年1 月12日（見本院卷第21頁）
    起至清償日止，按週年利率5 ％計算之利息，為有理由，應
    予准許。逾此部分之請求則屬無據，應予駁回。
六、本件原告勝訴部分係依民事訴訟法第436 條之8 適用小額訴
    訟程序所為之判決，應就被告敗訴部分，依同法第436 條之
    20規定，依職權宣告假執行。
七、訴訟費用負擔之依據：民事訴訟法第79條。並依職權確定訴
    訟費用額如主文第3 項所示。
中    華    民    國   110    年    10    月    15    日
                    中壢簡易庭    法  官  周仕弘
以上為正本係照原本作成。
如不服本判決，應於送達後20日內，向本院提出上訴狀並表明上
訴理由，如於本判決宣示後送達前提起上訴者，應於判決送達後
20日內補提上訴理由書（須附繕本）。
中    華    民    國   110    年    10    月    15    日
                                  書記官  巫嘉芸
附表
┌────┬────────────┬────────────┐
│折舊時間│ 折舊值                 │折舊後價值              │
├────┼────────────┼────────────┤
│第1 年  │219,968 ×0.369=81,168  │219,968 -81,168=138,800 │
├────┼────────────┼────────────┤
│第2 年  │138,800 ×0.369=51,217  │138,800 -51,217=87,583  │
├────┼────────────┼────────────┤
│第3 年  │87,583×0.369=32,318    │87,583 -32,318=55,265   │
├────┼────────────┼────────────┤
│第4 年  │55,265×0.369 ×( 6/12) │55,265 -10,196=45,069   │
│        │=10,196                 │                        │
└────┴────────────┴────────────┘
附錄：
一、民事訴訟法第436條之24第2項：
    對於小額程序之第一審裁判上訴或抗告，非以其違背法令為
    理由，不得為之。
二、民事訴訟法第436條之25：
    上訴狀內應記載上訴理由，表明下列各款事項：
    (一)原判決所違背之法令及其具體內容。
    (二)依訴訟資料可認為原判決有違背法令之具體事實。